【裁判字號】    97,訴,760
【裁判日期】    970827
【裁判案由】    偽造文書等
【裁判全文】
臺灣雲林地方法院刑事判決             97年度訴字第760號
公  訴  人  臺灣雲林地方法院檢察署檢察官
被      告  丙○○
                    （另案於臺灣嘉義監獄執行中）
            甲○○
                    （另案於臺灣雲林第二監獄執行中）
上列被告等因偽造文書等案件，經檢察官提起公訴（97年度偵字
第2171、3364號），嗣因被告等就被訴事實為有罪之陳述，經本
院合議庭裁定由受命法官獨任適用簡式審判程序審理，判決如下
：
    主  文
丙○○意圖為自己不法之所有，而侵占離本人所持有之物，處新
臺幣壹萬元，如易服勞役，以新臺幣壹仟元折算壹日，減為新臺
幣伍仟元，如易服勞役，以新臺幣壹仟元折算壹日；又共同行使
偽造私文書，足以生損害於他人，處有期徒刑捌月，減為有期徒
刑肆月，如易科罰金，以新臺幣壹仟元折算壹日，如附表一編號
2 、3 所示簽帳單上偽造之「乙○○」署名共貳枚均沒收。
甲○○收受贓物，處有期徒刑伍月，減為有期徒刑貳月又拾伍日
；又共同行使偽造私文書，足以生損害於他人，處有期徒刑壹年
，減為有期徒刑陸月，如附表一、二所示簽帳單上偽造之「乙○○」署名共捌枚均沒收。應執行有期徒刑捌月，如附表一、二所
示簽帳單上偽造之「乙○○」署名共捌枚均沒收。
    事  實
一、丙○○於民國95年11月8 日某時，在雲林縣麥寮鄉○○村○○路144 之6 號合麴行 (即123 超市)前 ，拾獲乙○○所有
    卡號0000000000000000號之國泰世華銀行信用卡1 張（係於
    95年11月7 日，在雲林縣麥寮鄉新吉村99之11號乙○○之住
    處內遭竊而脫離乙○○持有之物），因缺錢花用，竟意圖為
    自己不法之所有，予以侵占入己，且為測試該信用卡是否能
    正常使用，而將信用卡交付友人甲○○（綽號「黑妞」）。
二、甲○○明知丙○○持有之上開信用卡係來路不明之贓物，仍
    基於收受贓物之犯意，自丙○○處收受該信用卡，復基於意
    圖為自己不法所有及偽造私文書暨持以行使之犯意，先於附
    表一編號1 所示之時、地，獨自騎乘向不知情之友人林湘娜
    所借用其母邱玉美所有車牌號碼RY7-780 號輕型機車，持上
    開信用卡至中國石油橋南加油站刷卡消費，並於該加油站店
    員所交付之簽帳單（1 式2 聯複寫簽名，即客戶簽名於特約
    商店存根聯後複寫至持卡人存根聯）上持卡人簽名欄內偽造
    「乙○○」之署名1 次（經複寫後共2 枚），而偽造表示係
    乙○○本人簽帳消費之簽帳單之私文書後，再交還該店員核
    對而行使之，使該店員陷於錯誤，而交付如附表一編號1 所
    示價格新臺幣（下同）100 元之汽油予甲○○，足以生損害
    於乙○○及該加油站之利益與國泰世華銀行對於信用卡管理
    之正確性。
三、甲○○於前揭時、地持乙○○之信用卡刷卡消費成功後，於
    同日下午3 時許返回合麴行，又接續上開犯意，與丙○○共
    同基於意圖為自己不法所有及偽造私文書暨持以行使之犯意
    聯絡，一同進入合麴行內購買商品，並推由甲○○持上開信
    用卡接續於附表一編號2 、3 所示之時間刷卡消費，而於該
    店店員所交付之簽帳單特約商店存根聯（均為自動感熱紙，
    無複寫功能）上偽造「乙○○」之簽名各1 枚（共計2 枚）
    ，以偽造表示係乙○○本人簽帳消費之簽帳單特約商店存根
    聯之私文書各1 紙後，再交還該店員核對而行使之，使該店
    員陷於錯誤，而交付如附表一編號2 、3 所示價格共計3,31
    7 元之商品予甲○○，再由丙○○取走上開商品，足以生損
    害於乙○○及合麴行之利益與國泰世華銀行對於信用卡管理
    之正確性。
四、甲○○又接續上開犯意，另夥同友人許志彬（業經本院另案
    判決確定）共同基於意圖為自己不法所有及偽造私文書暨持
    以行使之犯意聯絡，於同日下午先後前往如附表二所示之特
    約商店購買商品（編號1 、3 、4 部分）及加油（編號2 部
    分），並推由甲○○持上開信用卡接續於附表二所示之時間
    刷卡消費，而於各該商店店員所交付之簽帳單特約商店存根
    聯（均為自動感熱紙，無複寫功能）上偽造「乙○○」之簽
    名各1 枚（共計4 枚），以偽造表示係乙○○本人簽帳消費
    之簽帳單特約商店存根聯之私文書各1 紙後，再交還各該店
    員核對而行使之，使各該店員陷於錯誤，而交付如附表二所
    示價格共計8,920 元之商品（編號2 為汽油、編號3 為SONY
    牌汽車音響CD主機1 組）予甲○○及許志彬，足以生損害於
    乙○○及如附表二所示特約商店之利益與國泰世華銀行對於
    信用卡管理之正確性。嗣經乙○○接獲國泰世華銀行以行動
    電話簡訊通知其刷卡金額後，察覺有異，而報警循線於95年
    12月5 日下午1 時30分許，在雲林縣麥寮鄉興華村興化16號
    許志彬之住處所停放之車牌號碼CB-7769 號自用小客車上，
    查獲上開甲○○、許志彬刷卡詐得之SONY牌汽車音響CD主機
    1 組，再循線查獲甲○○及丙○○。
五、案經雲林縣警察局臺西分局報告臺灣雲林地方法院檢察署檢
    察官偵查起訴。
    理  由
一、按本件被告甲○○、丙○○所犯均係死刑、無期徒刑、最輕
    本刑為3 年以上有期徒刑以外之罪，其等於準備程序就前揭
    被訴事實為有罪之陳述，經受命法官告知簡式審判程序之旨
    ，並聽取其等與公訴人之意見後，本院認無不得或不宜改依
    簡式審判程序進行之情事，依刑事訴訟法第273 條之1 第1
    項、第284 條之1 規定，裁定本件由受命法官獨任進行簡式
    審判程序，合先敘明。
二、上開犯罪事實，業據被告甲○○、丙○○於警詢、偵訊及本
    院審理中均坦承不諱且互核一致，並經證人即被害人乙○○
    、車牌號碼RY7-780 號機車所有人邱玉美、如附表一編號一
    所示之特約商店中國石油橋南加油站之店員王曉超分別於警
    詢中；共犯許志彬、邱玉美之女林湘娜、如附表二編號3、4
    所示特約商店瑞峰汽車音響量販店之店員王慶樟分別於警詢
    及偵訊中證述綦詳，且有國泰世華銀行消費明細交易一覽表
    、SONY服務保證書各1 紙、如附表一、二所示之簽帳單影本
    共7 紙、在車牌號碼CB-7769 號自用小客車上查獲SONY牌汽
    車音響CD主機1 組之照片共6 張附卷可稽，及SONY牌汽車音
    響CD主機1 台扣案可證。綜上足認，被告2 人前揭自白核與
    事實相符，應堪採為其等有罪之證據，則被告2 人前揭犯行
    ，均堪以認定。
三、論罪科刑部分：
  (一)按信用卡交易之過程，係持卡人向特約商店提示信用卡，由
    持卡人在簽帳單上簽名，確認交易之標的及金額，再由特約
    商店核對該信用卡之有效性及持卡人之身分同一性無訛後，
    特約商店即將該簽帳單送交聯合信用卡處理中心請款轉知發
    卡機構撥款，故簽帳單具有持卡人與特約商店之交易契約書
    之性質，並具有持卡人經由聯合信用卡處理中心請求發卡機
    構撥款之請求書或指示文件之性質，非僅具有處理內部事務
    之傳票性質；且在信用卡簽帳單上偽簽姓名，單從形式上觀
    察，即足以知悉其表示已收受特約商店所交付之交易標的物
    ，含有收據之性質，故行為人冒用他人名義於信用卡簽帳單
    上簽名，非僅成刑法第217 條第1 項之偽造署押罪，應構成
    刑法第210 條之偽造私文書罪，行為人在偽造簽帳單之後，
    持向特約商店行使，自屬行使偽造私文書之行為。
  (二)核被告丙○○所為，係犯刑法第337 條之侵占離本人所持有
    之物罪及同法第216 條、第210 條之行使偽造私文書罪、同
    法第339 條第1 項之詐欺取財罪；被告甲○○所為，係犯刑
    法第349 條第1 項之收受贓物罪、同法第216 條、第210 條
    之行使偽造私文書罪、同法第339 條第1 項之詐欺取財罪。
  (三)被告丙○○、甲○○就如附表一編號2 、3 所示、被告甲○○與另案被告許志彬就如附表二所示行使偽造私文書及詐欺
    取財等犯行間，分別有犯意聯絡及行為分擔，均為共同正犯
    。又被告甲○○單獨或與丙○○或許志彬共同於如附表一、
    二所示簽帳單之私文書上偽造署名之行為，為偽造私文書之
    部分行為；且被告甲○○單獨或與丙○○或許志彬共同偽造
    私文書復持以行使，偽造之低度行為為高度之行使行為所吸
    收，均不另論罪。被告丙○○先後2 次、被告甲○○先後7
    次偽造簽帳單後持以行使，因而詐取財物之行為，時空密接
    ，顯各係基於單一犯意，利用同一犯罪機會，以單一行為之
    數個舉動，接續進行同一犯行，而侵害同一法益，所犯行使
    偽造私文書罪及詐欺取財罪，均為接續犯，屬於實質上1 罪
    。又被告2 人以1 盜用他人信用卡簽帳消費之行為，同時觸
    犯行使偽造文書罪及詐欺取財罪，為想像競合犯，應依刑法
    第55條規定，從1 重論之行使偽造私文書罪處斷。被告丙○○所犯侵占離本人所持有之物罪及行使偽造私文書罪；被告
    甲○○所犯收受贓物罪及行使偽造私文書罪，犯意各別，行
    為互殊，均應分論併罰。
  (四)本院審酌被告2 人均正值青壯，竟不思以合法途徑獲取財物
    ，被告丙○○侵占離本人所持有之信用卡後，交付被告甲○○使用，其後並與被告甲○○共同盜刷該信用卡，詐得共計
    3,317 元之財物，而被告甲○○收受來路不明之信用卡後，
    先後7 次盜刷共計12,337元之財物，其等所為影響已正常交
    易安全，且使持卡人、特約商店及發卡銀行均受有損害，惟
    念其等犯後均坦承犯行，態度尚佳等一切情狀，各量處如主
    文所示之刑。又被告2 人犯罪後，中華民國九十六年罪犯減
    刑條例業於96 年7月4 日公布，同年月16日施行，查被告2
    人犯罪時間均在96年4 月24日之前，且無該條例所規定限制
    減刑之除外情事存在，爰依該條例第2 條第1 項第3 款、第
    7 條之規定，於裁判時分別減其等宣告刑2 分之1 ，並就被
    告甲○○部分定其應執行之刑，及就被告丙○○部分諭知有
    期徒刑部分減刑後如易科罰金、罰金部分如易服勞役之折算
    標準。
  (五)如附表一、二所示簽帳單上持卡人簽名欄內偽造之「乙○○
    」署名共8 枚（含附表一編號1 所示簽帳單持卡人存根聯上
    以複寫方式偽造之署名1 枚），均不能證明業已滅失，爰依
    刑法第219 條之規定，不問屬於犯人與否，均予宣告沒收。
    上開偽造之簽帳單特約商店存根聯7 張，因已交付各該特約
    商店，而非屬被告2 人所有，自不得為沒收之諭知。至如附
    表一編號1 所示偽造之簽帳單持卡人存根聯1 張，雖係被告
    甲○○因犯罪所生之物，但未經扣案，且非義務應沒收之物
    ，為避免執行困難，亦不予宣告沒收
據上論斷，應依刑事訴訟法第273 條之1 第1 項、第284 條之1
、第299 條第1 項前段，刑法第28條、第216 條、210 條、第33
9 條第1 項、第337 條、第349 條第1 項、第55條、第51條第5
款、第41條第1 項、第42條第3 項、第219 條，刑法施行法第1
條之1 第1 項、第2 項前段、中華民國九十六年罪犯減刑條例第
2 條第1 項第3 款、第7 條、第9 條、第10條第1 項，判決如主
文。
本案經檢察官林豐正到庭執行職務。
中    華    民    國    97    年    8     月    27    日
                  刑事第一庭    法  官  王雅苑
以上正本證明與原本無異。
如不服本判決，應於判決收受後10日內，向本院提出上訴狀（須
附繕本）。
                                書記官  張簡純靜
中    華    民    國    97    年    8     月    27    日
附錄本案論罪科刑法條全文：
中華民國刑法第210 條
偽造、變造私文書，足以生損害於公眾或他人者，處5 年以下有
期徒刑。
中華民國刑法第216 條
行使第210 條至第215 條之文書者，依偽造、變造文書或登載不
實事項或使登載不實事項之規定處斷。
中華民國刑法第337 條
意圖為自己或第三人不法之所有，而侵占遺失物、漂流物或其他
離本人所持有之物者，處5 百元以下罰金。
中華民國刑法第339 條第1 項
意圖為自己或第三人不法之所有，以詐術使人將本人或第三人之
物交付者，處5 年以下有期徒刑、拘役或科或併科1 千元以下罰
金。
中華民國刑法第349 條第1 項
收受贓物者，處3 年以下有期徒刑、拘役或5 百元以下罰金。
附表一
甲○○獨自或與丙○○共同盜刷信用卡部分
┌──┬──────┬───────────┬────┬───────┐
│編號│  刷卡時間  │特約商店              │刷卡金額│簽帳單上偽造之│
│    │            │                      │        │「乙○○」署名│
├──┼──────┼───────────┼────┼───────┤
│ 1  │  95.11.08  │中國石油橋南加油站    │ 100 元 │2 枚（含特約商│
│    │  14時41分  │(雲林縣麥寮鄉橋頭村橋 │        │店存根聯及持卡│
│    │            │頭路34號)             │        │人存根聯上各1 │
│    │            │                      │        │枚）          │
├──┼──────┼───────────┼────┼───────┤
│ 2  │  95.11.08  │合麴行                │ 1,917元│1 枚（特約商店│
│    │  15時19分  │(雲林縣麥寮鄉橋頭村仁 │        │存根聯）      │
│    │            │德路144之6號)         │        │              │
├──┼──────┼───────────┼────┼───────┤
│ 3  │  95.11.08  │同上                  │ 1,400元│1 枚（特約商店│
│    │  15時24分  │                      │        │存根聯）      │
└──┴──────┴───────────┴────┴───────┘
附表二
甲○○與許志彬共同盜刷部分
┌──┬──────┬───────────┬────┬───────┐
│編號│  刷卡時間  │特約商店              │刷卡金額│簽帳單特約商店│
│    │            │                      │        │存根聯上偽造之│
│    │            │                      │        │「乙○○」署名│
├──┼──────┼───────────┼────┼───────┤
│ 1  │  95.11.08  │省錢超市--崙背2店     │120 元  │1 枚          │
│    │  16時01分  │(雲林縣崙背鄉○○路48 │        │              │
│    │            │號)                   │        │              │
├──┼──────┼───────────┼────┼───────┤
│ 2  │  95.11.08  │統一精工股份有限公司  │1,000元 │1 枚          │
│    │  16時19分  │(雲林縣虎尾鎮○○路○段│        │              │
│    │            │96號)                 │        │              │
├──┼──────┼───────────┼────┼───────┤
│ 3  │  95.11.08  │瑞峰汽車音響量販店    │4,800元 │1 枚          │
│    │  16時34分  │(雲林縣虎尾鎮興南里   │        │              │
│    │            │68-8號)               │        │              │
├──┼──────┼───────────┼────┼───────┤
│ 4  │  95.11.08  │同上                  │3,000元 │1 枚          │
└──┴──────┴───────────┴────┴───────┘


司法院資訊處製作；財團法人民間司法改革基金會備份。
